【裁判字號】    90,交訴,26
【裁判日期】    900730
【裁判案由】    公共危險等
【裁判全文】
臺灣宜蘭地方法院刑事判決                            九十年度交訴字第二六號
    公  訴  人  臺灣宜蘭地方法院檢察署檢察官
    被      告  甲○○
    被      告  乙○○
右列被告因公共危險等案件，經檢察官提起公訴（八十九年度偵字第三三九六號），
本院判決如左：
    主  文
甲○○被訴公共危險部分無罪。
甲○○、乙○○被訴過失傷害部分均公訴不受理。
    理  由
一、公訴意旨略以：被告甲○○於民國八十九年七月十五日，騎乘車號ＲＢＯ─１５
    １號機車，被告乙○○當天腳踏車，同日上午七時五十分許，雙方途經宜蘭縣宜
    蘭市○○路五八號旁之交岔路口，理應注意車輛通過交岔路口時，應注意車前狀
    況及左右來車之動態，隨時採取必要之安全措施並減速慢行，作隨時停車之準備
    ，而依當時之天候、路況等情形，又無不能注意之情事，竟均疏於注意，遂於通
    過上開交岔路口時，雙方未看清左右來車即貿然通過，而發生擦撞，致雙方人車
    倒地後，被告甲○○受有右手肘、右手指挫傷之傷害，被告乙○○受有背部挫傷
    併第十二腰椎及第二腰椎骨折、頭部外傷、胸部挫傷等傷害。又被告甲○○於肇
    事後，並未留下為適當之處理，竟騎乘機車逃逸，經被告乙○○報警循線查獲。
    因認被告甲○○涉犯刑法第二百八十四條第一項前段過失傷害罪嫌及第一百八十
    五條之四肇事致人傷而逃逸罪嫌，被告乙○○涉犯刑法第二百八十四條第一項前
    段過失傷害罪嫌等語。
二、按犯罪事實應依證據認定之，無證據不得推定其犯罪事實；又不能證明被告犯罪
    者，應諭知無罪之判決；刑事訴訟法第一百五十四條、第三百零一條第一項分別
    定有明文。又事實之認定，應憑證據，如未能發現相當證據，或證據不足以證明
    ，自不能以推測或擬制之方法，為裁判基礎（最高法院四十年台上字第八六號判
    例參照）。次按刑法第一百八十五條之四之犯罪構成要件，必須行為人因駕駛動
    力交通工具肇事後，致人死傷，仍基於逃逸之故意者，始足當之，若行為人離開
    肇事現場，並非出於逃避刑責之犯意，而係另有其他原因例如向他人請求援助或
    因傷勢就醫等，尚難認為被告有逃逸之故意，自不能以該罪名論處。
三、公訴人認被告甲○○涉犯刑法第一百八十五條之四肇事致人傷而逃逸罪嫌，係以
    被告乙○○指訴：被告甲○○事故當時以台語說「害了、害了」，且未留下處理
    就騎機車逃逸等語，再被告甲○○就診日期是八十九年七月十六日，乃事故發生
    之翌日，此有診斷證明書附卷可證，故被告甲○○所述因當天急於就醫才離去之
    情，即有出入，又被告甲○○之傷勢如其所形容有流血相當嚴重，則其又如何能
    順利騎車離去，況且從診斷證明書觀之，被告甲○○之傷勢應無非立即就醫不可
    之程度，故被告所辯，屬無可取，以為依據。訊據被告甲○○固不否認駕車離開
    肇事現場之事實，惟堅決否認有肇事逃逸之故意，辯稱：我當時因為流血過多要
    去就醫，並不是要逃逸等語。
四、經查：本件車禍發生時間係於八十九年七月十五日早上七時五十分許，而被告甲
    ○○確實於同日早上七時五十六分許即自行前往財團法人蘭陽仁愛醫院急診，診
    斷為左手、左手背、左膝等多發處擦挫傷，由該院進行傷口處理並換藥，並於同
    年月十六日、十八日續往該院就診治療，此有該醫院九十年六月一日仁醫字第九
    十０五四號回函及所附病歷資料在卷可稽，顯見被告甲○○於肇事後確係立刻前
    往就醫，是公訴人以被告甲○○提出之診斷證明書上所載就診日期是八十九年七
    月十六日，乃事故發生之翌日，被告甲○○辯稱不可採等語，即失所依據。另公
    訴人認為依診斷證明書所記載，被告甲○○之傷勢應無非立即就醫不可之程度等
    語，惟此部分僅為推測之詞，不能作為證明被告甲○○有無逃逸犯意之依據，況
    法律規範不能強行要求行為人受傷後不能前往就醫，其傷勢是否需要立即就醫，
    此乃行為人主觀認知之問題，除非行為人之傷勢僅有輕微挫擦傷等，在社會通念
    下認為無需包紮治療即可自然痊癒之情形下，可以依照經驗法則作此認定，否則
    均不宜以此情況作為佐證，又參酌被告甲○○除事發當日前往急診外，於同年月
    十六日、十八日續往就醫之情事，可見被告甲○○之傷勢程度仍有就醫之必要。
    至被告乙○○指稱被告甲○○口稱「害了、害了」而騎車離開現場等語，此係因
    被告甲○○認為本身受傷流血而離開現場前去就醫治療，乃客觀之事實，並無法
    據以認定被告甲○○係基於逃避刑責而有逃逸之故意。綜上所述，被告甲○○辯
    稱係因受傷就醫並無逃逸之犯意等語，堪以採信。公訴人所舉之證據不足以證明
    被告甲○○涉有肇事逃逸之罪嫌，此外，本院復查無其他積極證據足以證明被告
    甲○○確有公訴人所指訴之上開犯行，無法證明被告甲○○此部分犯罪，自應依
    法諭知無罪之判決。
五、另公訴意旨認為被告甲○○、乙○○二人均涉犯刑法第二百八十四條第一項前段
    過失傷害罪嫌部分。按告訴乃論之罪，告訴人於第一審辯論終結前得撤回其告訴
    ，又告訴經撤回者，應諭知不受理之判決，刑事訴訟法第二百三十八條第一項、
    第三百零三條第三款分別定有明文。查本件被告甲○○、乙○○互相告訴過失傷
    害案件，起訴書認係觸犯刑法第二百八十四條第一項前段罪名，依同法第二百八
    十七條規定，須告訴乃論。茲據被告即告訴人二人於本院審理時均具狀撤回告訴
    ，依照首開說明，此部分爰不經言詞辯論，逕為不受理判決之諭知。
據上論斷，應依刑事訴訟法第三百零一條第一項、第三百零三條第三款、第三百零七
條判決如主文。
本案經檢察官廖允松到庭執行職務。
中      華      民      國      九十      年      七      月    三十    日
                                  臺灣宜蘭地方法院刑事第二庭
                                          法  官  林  俊  廷
右正本證明與原本無異。
如不服本判決，應於判決送達後十日內，向本院提出上訴狀。（應附繕本）
                                          書記官  陳  憲  文
中      華      民      國      九十      年      八      月      一    日


司法院資訊處製作；財團法人民間司法改革基金會備份。
